【裁判字號】    90,上易,651
【裁判日期】    900525
【裁判案由】    傷害等
【裁判全文】
臺灣高等法院高雄分院刑事判決                      九十年度上易字第六五一號
    上  訴  人  臺灣高雄地方法院檢察署檢察官
    上  訴  人
    即  被  告  甲○○
    被      告  乙○○
    共      同
    選任辯護人  葉錦郎
右上訴人因被告傷害等案件，不服臺灣高雄地方法院八十九年度易字第二九三○號，
中華民國九十年二月二十七日第一審判決（起訴案號：臺灣高雄地方法院檢察署八十
九年度偵字第六六五八號、第一○六五九）提起上訴，本院判決如左：
    主  文
原判決關於甲○○部分撤銷。
甲○○公然侮辱人，處拘役參拾日，如易科罰金以參佰元折算壹日；又無故侵入他人
住宅，處拘役肆拾日，如易科罰金以參佰元折算壹日；又傷害人之身體，處拘役伍拾
日，如易科罰金以參佰元折算壹日。應執行拘役壹佰日，如易科罰金，以佰元折算
壹日。
其餘上訴駁回。
    事  實
一、甲○○疑其兄乙○○遭丙○○訛詐新台幣（下同）五、六百萬元不還，因丙○○
    避不見面，甲○○遂於民國八十九年二月十四日十一時許，請求旗津分駐所之警
    員陪同至丙○○位於高雄市旗津區安樂巷二○九號之十六住處索討該筆金錢，然
    至該處因丙○○拒不開門，甲○○遂基於侮辱之故意，公然於門外以：「幹你娘
    」等言語侮辱丙○○，復於陪同警員暫時離去後，另行基於無故侵入住宅之犯意
    ，僱請不知情之鎖匠吳德清強行打開丙○○住宅門鎖，無故侵入陳女住宅後，質
    問丙○○何以騙取乙○○之錢財，丙○○加以否認，甲○○復另基於傷害人之身
    體之故意，以腳踹丙○○，致陳女腰際受有3.5公分Ｘ6公分之瘀傷。
二、案經丙○○訴由高雄縣警察局移送臺灣高雄地方法院檢察署檢察官偵查起訴。
    理  由
壹、原判決撤銷即被告甲○○部分：
一、訊據上訴人即被告（下稱被告）甲○○固不否認於右揭時、地，因認為丙○○詐
    騙其兄乙○○金錢，而赴陳女住處，並請鎖匠吳清德將陳女家中之門鎖打開後進
    入陳女住宅之事實，雖矢口否認有何公然侮辱、侵入住宅、傷害等犯行，辯稱：
    因其兄乙○○遭丙○○以不法手段詐騙五、六百萬元，其後丙○○即行方不明，
    致乙○○催討無門，始委託其代為尋找，並索回被騙錢財，案發當日，並未以「
    幹你娘」等語侮辱丙○○，而委請鎖匠開鎖時警員也在場，應非無故侵入住宅，
    其並未未以腳踹傷丙○○云云。惟查：
（一）被告甲○○前揭公然侮辱之犯行，業據證人黃孝賢於偵查中證稱：「（甲○○
      有罵三字經？）有，罵『幹你娘』」、「（甲○○是罵何人？）罵告訴人住處
      屋內之人」、於原審審理時證稱：「（甲○○有否叫門？當時如何說？）他叫
      門告訴人沒開，他就以『幹你娘』罵告訴人」等語綦詳（見八十九年五月五日
      偵查筆錄、原審八十九年十一月十七日筆錄），衡諸被告甲○○為前開言論之
      場所係告訴人家門外，為不特定人得出入之處所，而被告甲○○及證人黃孝賢
      均稱當時有多人在場圍觀，且依一般社會通念，「幹你娘」之語亦足以貶損他
      人之人格尊嚴，加以被告係因告訴人不開門而口出「幹你娘」之穢語，是其主
      觀上應係針對告訴人而為前開言論無訛，至被告雖辯稱因黃孝賢之妻與告訴人
      同為另案被告乙○○告訴詐欺之被告，故黃孝賢之證言有偏頗之虞，而告訴人
      聲稱被告辱罵伊之言語係：「幹你祖媽」等語，顯與證人黃孝賢所言不符，亦
      足見渠等所言有瑕疵云云。然本院審諸證人黃孝賢於原審審理中之證言，除證
      述被告甲○○有前開公然侮辱之犯行外，被問及甲○○是否曾以電擊棒威嚇告
      訴人及是否見其毆打告訴人，均為其否認，並未見其有其他不利於甲○○證言
      ，難認其立場有偏頗之處，自不得單以其妻與告訴人同被列為他案之被告，而
      否定其證言之真實性，此外，告訴人所稱被告口出之穢語雖與黃孝賢所稱不同
      ，然查斯時告訴人居於屋內，對於屋外所發生之狀況未可盡知，而被告甲○○
      係在外出言辱罵告訴人，證人黃孝賢與之同樣在外，自應以證人黃孝賢之所言
      為可採，至被告甲○○是否卻曾口出「幹你祖媽」之穢語，單憑告訴人之指訴
      ，或不宜速斷，然卻無礙於證人黃孝賢確有親身聽聞被告甲○○以「幹你娘」
      之語辱罵告訴人之事實，被告在不特定多數人得共見共聞情形下公然辱罵告訴
      人，已符公然侮辱罪之犯罪構成要件。
（二）被告甲○○前揭無故侵入住宅之犯行，業據證人黃孝賢、證人即當日到場開鎖
      之鎖匠吳清德、證人歐吉能、證人即當時在場之員警鄭祥佑於原審中證述屬實
      ，被告確實擅自雇用鎖匠開啟告訴人家中之門所而無故侵入告訴人住宅堪予認
      定，至被告雖辯稱因為當時有警察在場，告訴人又不開門，怕告訴人逃跑，所
      以才找鎖匠開鎖，係自力救濟之行為云云，然查，被告乙○○與告訴人有金錢
      之糾葛之事實固然屬實，然該糾葛並非對於被告甲○○之「現在、不法之侵害
      」，且先前有旗津派出所之員警在場，被告甲○○既確定告訴人在屋內，其於
      屋外守候絕對足以防止告訴人離去之結果，是其侵入住宅之手段，顯難認係為
      避免自己或他人財產上之緊急危難而為之不得已行為，其行為與刑法上正當防
      衛及緊急避難之要件均有未合，不得主張阻卻違法，又其行為既屬不法，不因
      有無員警在場而有不同，況且證人即警員鄭祥佑及黃孝賢均證稱，先前員警確
      實已告訴被告甲○○擅自開鎖侵入住宅涉及不法，後果要由其自行負責，隨即
      離去等語，被告竟依然為之，足見被告對於其行為違法之情，應有認知，其前
      開所辯應不足採，其無故侵入住宅之犯行堪予認定。
（三）被告甲○○前開傷害之犯行，業據證人即警員鄭祥佑證稱：「（第二次到現場
      ，告訴人或被告有無對你說什麼？）告訴人沒對我說什麼，被告說他剛才打了
      告訴人一下」等語明確（見原審八十九年十一月十七日筆錄），並有高雄市立
      旗津醫院出具之驗傷診斷書在卷足憑，被告雖否認上情，並認告訴人驗傷之日
      期距離案發之日已有二日之久，該傷造成之原因是否由被告所為殊屬可疑，然
      查：證人鄭祥佑為旗津分駐所之警員，與告訴人及被告均無恩怨，自無誣陷或
      偏袒一方之理，況該證人係經被告甲○○請求前去處理與告訴人間之紛爭，被
      告當知證人係執法之人員具有舉發犯罪之義務，而傷害行為涉及刑事責任，是
      其對證人所言應非戲言而堪採信，再審諸告訴人所提出之驗傷診斷書所載告訴
      人之傷勢係3.5公分Ｘ6公分之瘀傷，診斷書上雖未具體推斷受傷之時間，然以
      案發後二日，其瘀傷之範圍仍達3.5公分Ｘ6公分之程度以觀，告訴人實無理由
      為對被告提出告訴而自為前開傷害，且無其他證據足資顯示前開證據具有瑕疵
      而未足採信，自不得逕以告訴人未立即於案發之時前去驗傷而認該傷單不具證
      明力，是被告之傷害犯行亦堪認定。
二、被告以「幹你娘」之穢語公然侮辱告訴人，核其所為係犯刑法第三百零九條第一
    項公然侮辱人罪；其無故請鎖匠開鎖而侵入告訴人之住宅，所為係犯刑法第三百
    零六條第一項之無故侵入住宅罪；又其傷害告訴人之身體，所為係犯行法第二百
    七十七條第一項之傷害罪。所犯前開三罪犯意各別、行為互殊，應予分論併罰，
    公訴人認被告前開所為具有方法結果之牽連關係，而應從一重之傷害罪處斷，顯
    屬誤會，應予說明。
三、原審就被告甲○○部分予以論罪科刑，固非無見，惟查本件被告甲○○於強求告
    訴人開門不遂時，即思自行雇用鎖匠強行開鎖進入屋內毆打告訴人，遭尚有在場
    警員鄭祥佑當面制止，被告甲○○仍置之不理，於警員暫離去後，請不知情鎖匠
    開啟告訴人家們並擅自入內與告訴人爭吵，並另行起意毆打告訴人，使告訴人受
    有3.5公分Ｘ6公分之瘀傷，而被告迄今尚未對告訴人所受之損害加以賠償，原審
    以被告係為其兄之債務而觸法，逕為緩刑宣告，尚有未合，檢察官循告訴人請求
    上訴意旨，執此指摘原判決量處緩刑不當，為有理由（指摘原判決量刑過輕為無
    理由），被告甲○○上訴意旨否認犯罪，指摘原判決不當，雖為無理由，但原判
    決此既有上開可議，自應由本院將原判決此部份撤銷改判。審酌被告係因懷疑其
    兄遭告訴人訛詐金錢，告訴人避不見面而涉案動機、目的，先對告訴人施以公然
    侮辱，又公然請鎖匠開鎖無故侵入告訴人之住宅並傷害告訴人，對告訴人所造成
    居住安全及身體傷害之損害，手段亦不足取，且迄未與告訴人達成和解及犯後態
    度等情，分別量處如主文第二項所示之刑，並定其應執行之刑，且均諭知易科罰
    金之折算標準。另中華民國刑法第四十一條業經立法院於九十年一月四日修正，
    總統於同月十日公布，自該月十二日起施行，雖被告所犯為最重本刑三年以下有
    期徒刑之罪，且經本院量處拘役，依其行為時即修正前刑法第四十一條之規定，
    所宣告之刑本得易科罰金，然其行為後刑法第四十一條既經修正，自應依刑法第
    二條第一項前段，適用裁判時之法律即修正後之刑法第四十一條第一項前段之規
    定，附此敘明。
四、公訴意旨另以：被告甲○○於八十九年二月十四日十一時許，夥同不詳年籍、
    姓名成年男子多人，至丙○○位於高雄市旗津區安樂巷二○九號之十六住處，經
    協議前往高雄市議員陳漢昇之服務處協商。嗣在該服務處內，甲○○強行索債，
    丙○○懾於甲○○人多勢眾，若不應允，唯恐日後甲○○果真做出更不利於己之
    行動，遂外出至高雄銀行旗津分行領取現款一百三十萬元，連同勞力士錶一只（
    市價約值四十四萬元）及鑽石戒指二只（市價約值二十一萬元），回至陳漢昇服
    務處一併交予甲○○，並在事先擬妥之收據上簽名蓋印，表示此揭財物欲歸還乙○○，而使丙○○行無義務之事。嗣後，甲○○將丙○○再帶往梓官分駐所續為
    協調，詎在該分駐所內，甲○○猶接續上揭強制還款之犯意，再度逼使丙○○承
    諾將於三日內再清償一百五十萬元後，甲○○始於二十三時許，讓丙○○偕其夫
    搭乘計程車返家，因認被告甲○○另涉犯刑法第三百零四條第一項之強制罪嫌云
    云。按犯罪事實應依證據認定之，無證據不得推定其犯罪事實；又不能證明被告
    犯罪或其行為不罰者，應諭知無罪之判決，刑事訴訟法第一百五十四條、第三百
    零一條第一項定有明文。且認定不利於被告之事實，須依積極證據，苟積極證據
    不足為不利於被告事實之認定時，即應為有利於被告之認定，更不必有何有利之
    證據，最高法院著有三十年上字第八一六號判例足資參照。次按告訴人之告訴，
    係以使被告受刑事訴追為目的，是其陳述是否與事實相符，仍應調查其他證據以
    資審認，最高法院五十二年台上字第一三○○號判例著有明文。訊據被告甲○○
    堅決否認在告訴人家中曾告知若不交代匯款之去向將對其全家不利以恐嚇告訴人
    ，亦否認強令其前往市議員陳漢昇服務處並強迫告訴人交出一百三十萬現金與金
    錶及鑽戒等物，又否認逼使告訴人前往梓官分駐所並要求其承諾三日內再清償一
    百五十萬元，辯稱：去陳議員之服務處協商是經告訴人同意方前往，在陳漢昇服
    務處，係告訴人認對不起乙○○，而自願將上開財物歸還乙○○且在梓棺分駐所
    又承諾將於三日內再清償一百五十萬元，過程平和並無不法等語。本件公訴人認
    被告甲○○涉有強制罪之犯行，無非係以告訴人指訴其所為同意至陳漢昇服務處
    及梓官分駐所、同意返還上揭款項及財物且在收據上蓋章及簽名及應允三日內再
    返還一百五十萬元等無義務之事，係遭被告甲○○持電擊棒恐嚇若不交代金錢流
    向則要對伊全家不利，並以腳踹告訴人，致告訴人受到被告甲○○強暴、脅迫行
    為之壓力下之結果，然刑法第三百零四條強制罪之成立，必須行為人以強暴、脅
    迫之手段使他人為無義務之事為必要，亦即，需行為人確有對被害人施以強暴、
    脅迫行為且被害人為其無義務之事，而二者之間必須具有因果關係方足稱之。本
    件告訴人固有隨同被告甲○○前往陳漢昇議員之服務處及梓官分駐所，並於陳漢
    昇議員之服務處交付一百三十萬元及鑽石戒指二只與勞力士錶一只之事實，然被
    告甲○○之行為是否構成強制罪，仍應審查被告甲○○主觀上是否有對告訴人為
    強暴、脅迫行為之故意而為其行為、並就告訴人為前揭行為時之狀況，判斷其所
    為與被告之行為間是否具有因果關係為判斷。經查：
（一）告訴人雖指稱：係因甲○○持電擊棒對其恐嚇聲稱要對伊全家不利並施以傷害
      等強暴、脅迫行為，為恐不測才聽從林某之指示，然上情非但為甲○○所否認
      ，辯稱該電擊棒原先是放在車上防身用，因告訴人家中有狗，所以電擊棒是要
      用來電狗的等語，即訊之證人黃孝賢於原審審理時亦證稱，被告甲○○確實欲
      持電擊棒電狗，但當天電擊棒沒有電，所以沒有發生作用（見原審八十九年十
      二月二十二日筆錄），另證人即警員鄭祥佑亦證稱：「（第二次到現場，告訴
      人或被告有無對你說什麼？）告訴人沒對我說什麼，被告說他剛才打了告訴人
      一下」、「（第二次至告訴人家中，是否見被告恐嚇告訴人？）他講話激動，
      情緒高亢，指責告訴人不該騙他哥哥的錢，問他如何處理」等語（見原審八十
      九年十一月十七日筆錄），況告訴人於偵查中亦陳稱：他們有分持電擊棒要電
      我小狗等語（見八十九年五月五日偵查筆錄），是被告雖不否認有持電擊棒一
      事，然既不能證明甲○○持該電擊棒之目的係為對告訴人施以強暴、脅迫，使
      之為前述無義務之事，又未能證明甲○○確曾向告訴人表示要對其全家不利等
      語以為恐嚇，而其所為無故進入告訴人家中及傷害告訴人之犯行，雖分別構成
      無故侵入住宅罪及傷害罪，然即便該行為客觀上足以形成被害人心裡之恐懼，
      亦需審認該恐懼係單純為被告甲○○前開犯罪行為之結果抑或被告甲○○係以
      之為手段，達到使告訴人行無義務之事目的，本件審諸甲○○於前往告訴人家
      中前，尚且要求旗津分駐所警員協同前往，後因告訴人堅持不開門而口出穢言
      辱罵告訴人並開鎖進入，隨後便發生傷害之行為之情，若被告自始打算以傷害
      或侵入住宅為手段而遂其強制之目的，應無事先邀警員一同前往之理，足認甲○○並無以所為之無故侵入住宅及傷害等行為為強制手段以使告訴人償債之故
      意，是難以被告有對告訴人為傷害行為及無故侵入告訴人之住宅而憑告訴人之
      指訴，驟認其有強制告訴人為無義務之事及恐嚇之故意。
（二）此外，證人黃孝賢自承，至陳漢昇議員之服務處協商係其建議，而證人即告
      訴人之夫吳廣麟亦證稱：「（為何到陳議員服務處？）被告說要到分駐所，我
      們不同意，黃孝賢提議到服務處，我們同意。我騎機車，我太太搭甲○○車子
      去」（見原審八十九年十一月十七日筆錄），去該服務處既係雙方商議之結果
      ，而該地點並非被告甲○○所決定，且告訴人尚且曾表示拒絕與甲○○前去旗
      津分駐所，足見其前去陳漢昇議員服務處協商應係出自己願之決定而非受強暴
      、脅迫之結果。又自證人陳漢昇對於渠等在其服務處協調之經過所稱：「（
      他們如何去的？）他們一起去的。告訴人說她要還給甲○○一些錢」、「（在
      服務處何地點協商？）是在壹個開放地點協商，是服務處客廳」、「當時財物
      是由我服務處小姐清點的再由我轉交甲○○先生」、「（當時告訴人是否同意
      去拿這些錢與戒指？）她有同意」、「（偵卷所附收據在何情況下簽具？）內
      容無誤，但我不知道在何情況下簽立。當時告訴人一直向被告道歉，說不明白
      乙○○的情況」、「（是誰提議要書立此據？）是雙方同意要簽立的」等語，
      亦未見被告確有施以強暴、脅迫之行為且不足證明告訴人非出於自我意思決定
      為前開財物之交付，況而告訴人於偵查中亦自承：「我知道陳漢昇是議員，到
      了服務處陳漢昇叫我們自己談，我看被告那麼多人會害怕，才簽字據的」等語
      （見八十九年五月五日偵訊筆錄），足見告訴人所畏懼者，乃因現場之人員眾
      多，而非被告甲○○有何強暴、脅迫之行為所致。又渠等協商過程中確實書立
      收據一紙，表示被告等確已收訖前開財物，被告甲○○並於該收據上簽名，有
      偵查卷所負之收據一紙足參，且警員鄭祥佑稱：當日在陳漢昇議員服務處協商
      之後，服務處之人員薛添曾去電旗津分駐所，請其至服務處協助寫和解書，其
      至現場有見金錶，但未為渠等寫和解書（見原審八十九年十一月十七日筆錄）
      ，是若此間真有以強暴、脅迫之方式取債之情事，被告甲○○及該服務處人員
      豈有故留證據，並請警員至現場之理？而告訴人又何以未於斯時向員警表示？
      另告訴人既稱係由其騎機車載一名婦女回家取得鑽石戒指及勞力士錶等物，若
      其果受強暴、脅迫而不願交付該財物，何以為趁隙報警將被告查獲，而遲至案
      發後近一個月之三月十二日，乙○○於高雄市政府警察局向其提出詐欺之告訴
      （三月十日）後，始向高雄縣警察局報案？足見公訴意旨所指，告訴人係懍於
      被告甲○○之人多勢眾而交付財物即令屬實，亦與刑法強制罪「強暴、脅迫」
      之構成要件有間，而不能謂告訴人係甲○○之強制而交付前開財物。再者，
      證人即當日於梓官分駐所值勤之員警華肇楠亦表示，渠等於梓官分駐所協商期
      間，並未見有強暴、脅迫之情事，稱：「（事後他們是否有至分駐所協調事情
      ？）有，告訴人夫婦、甲○○、歐吉能在某一天下午四、五點來分駐所協商關
      於債務問題。」、「（到場時是否有人陳述受到不法侵害？）沒有，當時雙方
      並沒有異常情況與神情」、「（現場尚有何人？）從頭到尾只有這幾人」、「
      （協商過程中商方是否發生爭執？）沒有，他們是在進派出所後開放空間會客
      室去協商，我沒有介入，但是可以看到他們」、「（他們後來如何離去？）七
      、八點時，他們雙方都說已經協調好了，就各自離開」、「（有否給他們簽單
      據？）沒有」等語（見原審九十年一月十七日筆錄），綜上所述，案發之日是
      否如告訴人所稱被告甲○○是否有以強暴、脅迫手段取債已值深疑，加以被告
      乙○○就其先前支付與告訴人之金錢所生之糾紛，對告訴人提出詐欺之告訴，
目前仍在審理中，分據被告與告訴人所自承，是告訴人與被告之兄間自始即有
      金錢糾紛，自難僅憑告訴人之片面指訴，即認被告有強制及恐嚇之犯行。此外
      ，復查無其他積極確切之證據，足資認定被告有何強暴、脅迫取債及恐嚇之犯
      行，公訴人認部分，與前開此判刑有罪之部分，有牽連犯裁判上一罪之關係，
      故毋庸另為無罪之諭知。
貳、上訴駁回即乙○○部分：
一、公訴意旨略以：被告乙○○與告訴人丙○○有金錢糾葛，乙○○竟教唆其弟即被
    告甲○○強向丙○○索討五、六百萬元。甲○○乃於八十九年二月十四日十一時
    許，夥同不詳年籍、姓名成年男子多人，至丙○○位於高雄市旗津區安樂巷二○
    九號之十六住處，經協議前往高雄市議員陳漢昇之服務處協商。嗣在該服務處內
    ，甲○○強行索債，丙○○懾於甲○○人多勢眾，若不應允，唯恐日後甲○○果
    真做出更不利於己之行動，遂外出至高雄銀行旗津分行領取現款一百三十萬元，
    連同勞力士錶一只（市價約值四十四萬元）及鑽石戒指二只（市價約值二十一萬
    元），回至陳漢昇服務處一併交予甲○○，並在事先擬妥之收據上簽名蓋印，表
    示此揭財物欲歸還乙○○，而使丙○○行無義務之事。嗣後，甲○○將丙○○再
    帶往梓官分駐所續為協調，詎在該分駐所內，甲○○猶接續上揭強制還款之犯意
    ，再度逼使丙○○承諾將於三日內再清償一百五十萬元後，甲○○始於二十三時
    許，讓丙○○偕其夫搭乘計程車返家，因認被告乙○○涉犯教唆強制罪嫌。
二、按犯罪事實應依證據認定之，無證據不得推定其犯罪事實；又不能證明被告犯罪
    或其行為不罰者，應諭知無罪之判決，刑事訴訟法第一百五十四條、第三百零一
    條第一項定有明文。且認定不利於被告之事實，須依積極證據，苟積極證據不足
    為不利於被告事實之認定時，即應為有利於被告之認定，更不必有何有利之證據
    ，最高法院著有三十年上字第八一六號判例足資參照。次按告訴人之告訴，係以
    使被告受刑事訴追為目的，是其陳述是否與事實相符，仍應調查其他證據以資審
    認，最高法院五十二年台上字第一三○○號判例著有明文。
三、本件公訴人認被告乙○○涉有教唆強制罪嫌，無非係認被告甲○○於警訊中供承
    ：因乙○○遭丙○○詐騙五、六百萬元，爾後丙○○行方不明，致乙○○催討無
    門，始委託其代為尋找，並索回被騙錢財等語，且被告乙○○表示：遭丙○○以
    苦肉計騙錢，自己找不到人，才叫甲○○出面等語，為其論斷之依據。訊據被告
    乙○○堅決否認有教唆強制之犯行，辯稱：是因為告訴人未用本名，其匯款之後
    遍尋不著告訴人，才委託甲○○找人，而案發之時其並不在場，並未教唆甲○○
    為強制之行為等語。經查：被告乙○○雖未否認告訴其弟即被告甲○○其與告訴
    人間有金錢糾葛，並要求甲○○為其找尋告訴人一事，但對於甲○○應如何向告
    訴人取債，被告乙○○稱：「（這件事發生後你如何告訴妳弟弟？）告訴人以假
    名、假住址騙我，她說她父親死亡須要錢騙我，我找不到她後，我去梓官派出所
    報案後約一星期再告訴他。我告訴他說我的錢被騙走了，找不到人，他說他高雄
    市人面較熟，找人較容易，我就請他幫我找，要回我的錢」、「（你如何請你弟
    弟幫你討債？）我只是叫他幫我找找這個人」、「（你是否提供相關資料給甲○○？）我不知她姓名、住址，但我在報案時有提供張美玉資料。我弟弟去派出所
    查」等語，核與被告甲○○所述：「我哥哥向人家借錢，並拿土地去借錢。最後
    我哥哥去向派出所報案，並留紙條給我說如果有一天他不在，就去找丙○○，我
    才知道」、「（乙○○是否知道妳去找丙○○這件事？）是我將在陳漢昇那裡協
  商後，財物交給她，他才知道」、「（張美玉資料如何取得？）我去派出所拿我
    哥哥提供之資料」「（為何不直接向林源泰索取？）因怕我哥哥太太知道」之語
    相符，而證人即梓官分駐所警員華肇楠亦證實，於八十九年農曆年後不久，被告
    乙○○曾到該所報案指稱遭告訴人詐騙金錢，稱：「當初他說被騙錢。但對方是
    誰他並不知道，所以我們沒有做筆錄，也沒有做任何紀錄。他有提供銀行帳號，
    但是銀行不提供。」，證人余文村亦指稱，確曾試圖協助乙○○處理其與告訴人
    間金錢之糾紛，但未能找出告訴人之真實身份而作罷等情，堪信被告乙○○於告
    知甲○○此事前，仍不知告訴人之真實身份，而其所辯，因不知告訴人之真實身
    份而委託被告甲○○找人一事，亦堪採信，參以被告甲○○得知告訴人之真實身
    份欲與之協商前，事先前往旗津分駐所要求該所員警一同前往，且選擇協商之地
    點如高雄市議員陳漢昇之服務處及梓官分駐所等公眾得出入之場所，足見被告甲○○自始應無以強暴、脅迫之手段取債之意思，又被告之行為，並不構成刑法第
    三百零四條之強制罪，已如前述，既未見甲○○自始有以強暴、脅迫之手段使告
    訴人行無義務之事之故意，復未能證明甲○○嗣後確有對告訴人為強暴脅迫之行
    為，使告訴人行無義務之事之事實，而被告二人為兄弟，甲○○受乙○○之託代
    為尋找告訴人之事又係人之常情，且案發之日現場確實未見被告乙○○，亦為告
    訴人及被告所不爭，告訴人所指均不足認被告乙○○有教唆被告甲○○為強制行
    為之犯行，而被告曾請託甲○○尋找告訴人之情固然屬實，卻不能以之推論乙○○曾教唆甲○○以強暴、脅迫之手段而為之，另查無其他積極確切之證據足資證
    明被告乙○○確有如公訴人所指之教唆強制犯行，自難單純以被告乙○○委託被
    告甲○○尋找告訴人之事實及告訴人之指訴，驟以教唆強制之罪相繩，既不能證
    明被告乙○○犯罪，揆諸首揭說明，原審因而為被告乙○○無罪之諭知，核無不
    合，檢察官循告訴人請求上訴意旨，認被告乙○○犯罪，指摘原判決此部份不當
    ，為無理由，應予駁回。
據上論斷，應依刑事訴訟法第三百六十八條、第三百六十九條第一項前段、第三百六
十四條、第二百九十九條第一項前段，刑法第二條第一項前段、第二百七十七條第一
項、第三百零六條第一項、第三百零九條第一項、第四十一條第一項、第五十一條第
五款，罰金罰鍰提高標準條例第一條前段、第二條，判決如主文。
本案經檢察官董明正到庭執行職務。
中    華    民    國      九十      年       五       月     二十五   日
                              臺灣高等法院高雄分院刑事第八庭
                                  審判長法官  郭雅美
                                        法官  洪兆隆
                                        法官  莊飛宗
右正本證明與原本無異。
不得上訴。
                                      書記官  張宗芳
中    華    民    國      九十      年       五       月    二十九    日
論罪法條：
刑法第二百七十七條第一項
傷害人之身體或健康者，處三年以下有期徒刑，拘役或一千元以下罰金。
刑法第三百零六條第一項
無故侵入他人宅、建築物或附連圍繞之土地或船艦者，處一年以下有期徒刑、拘役或
三百元以下罰金。
刑法第三百零九條第一項
公然侮辱人者，處拘役或三百元以下罰金。
                                                                     Ｊ


司法院資訊處製作；財團法人民間司法改革基金會備份。
